【裁判字號】    97,勞安訴,4
【裁判日期】    971105
【裁判案由】    業務過失致死
【裁判全文】
臺灣臺中地方法院刑事判決             97年度勞安訴字第4號
公  訴  人  臺灣臺中地方法院檢察署檢察官
被      告  乙○○
上列被告因業務過失致死等案件，經檢察官提起公訴（97年度偵
字第18587 號），被告於準備程序中為有罪陳述，經本院合議庭
裁定由受命法官依簡式審判程序獨任審理，判決如下：
    主    文
乙○○從事業務之人，因業務上之過失致人於死，處有期徒刑陸
月，如易科罰金，以新臺幣壹仟元折算壹日。緩刑貳年。
    犯罪事實
一、乙○○係址設臺中縣太平市○○路○ 段44巷5 之2 弄6 號詮
    瀧企業有限公司（下稱詮瀧公司）之實際經營負責人及工作
    場所負責人，該公司係經營金屬表面處理（電鍍）業，乙○
    ○為從事電鍍業務之人，亦為勞工安全衛生法第2 條第2 項
    所稱之雇主。詮瀧公司並經行政院勞工委會核准僱用越南籍
    人民阮友俊擔任電鍍工廠內三氧化鉻槽之電鍍工作。乙○○
    於民國97年5 月28日上午7 時30分許，在上開公司內從事電
    鍍前清理工廠之準備工作，並由乙○○駕駛堆高機進行回收
    電鍍液塑膠桶位移調整作業時，乙○○本應注意雇主對於堆
    高機之操作，其載運之貨物應保持穩固狀態，防止翻倒；對
    於防止裝卸、搬運、堆積等作業中引起之危害應有符合安全
    標準之必要安全設備，且依當時情況並無不能注意之情事，
    竟未依規定設置且疏未注意，未對堆高機載運之回收電鍍液
    塑膠桶採取固定防止翻倒之設施，致塑膠桶因重心不穩開始
    前後左右晃動，阮友俊見狀欲上前幫忙扶住塑膠桶時，塑膠
    桶竟倒下並倒向阮友俊，造成回收之電鍍液噴濺至阮友俊之
    全身，因回收之電鍍液吸入支氣管內，經送醫救治，仍因急
    性呼吸衰竭而於97年5 月28日上午7 時45分許不治死亡。
二、案經臺灣臺中地方法院檢察署檢察官自動檢舉偵查起訴。
    理    由
一、本件被告乙○○所犯係死刑、無期徒刑、最輕本刑為3 年以
    上有期徒刑以外之罪，其於準備程序中就被訴事實為有罪之
    陳述，經受命法官告知簡式審判程序之旨，並聽取公訴人及
    被告之意見後，本院合議庭認為適宜由受命法官獨任進行簡
    式審判程序，依刑事訴訟法第273 條之1 第1 項規定，裁定
    由受命法官獨任進行審判程序，合先敘明。
二、上開犯罪事實，業據被告乙○○於偵查中、本院準備、審理
    時坦承不諱，核與證人嚴家柱及仲介公司員工洪宏吉於警詢
    、偵查中證述之情節相符，復有行政院勞工委員會中區勞動
    檢查所97年8 月27日勞中檢衛字第0971010243號函檢附之報
    告書、臺灣臺中地方法院檢察署相驗屍體證明書、解剖報告
    書各1 份及現場照片7 張在卷可稽。又按雇主對於防止採石
    、採掘、裝卸、搬運、堆積及採伐等作業中引起之危害應有
    符合標準之必要安全衛生設備；對於堆高機之操作，不得超
    過該機械所能承受之最大荷重，且其載運之貨物應保持穩固
    狀態，防止翻倒，勞工安全衛生法第5 條第1 項第4 款及勞
    工安全設施規則第127 條分別定有明文。被告乙○○係詮瀧
    公司之實際經營負責人及工作場所負責人，為從事電鍍業務
    之人，亦為勞工安全衛生法第2 條第2 項所稱之雇主，對於
    上開規定理應知之甚詳，且依當時現場之狀況，又無不能注
    意之情事，竟疏未注意為上開必要之防護措施，致被害人阮
    友俊因受倒下之塑膠桶內電鍍液噴濺全身，致吸入支氣管內
    ，經送醫救治，仍因急性呼吸衰竭而不治死亡，被告上開行
    為自有過失至明，另被害人確因本件事故而死亡，與被告上
    開過失行為者間，具有相當因果關係。綜上所述，足認被告
    前開自白核與事實相符，自堪採為論罪之依據。本案事證明
    確，被告上開犯行堪以認定，自應依法論科。
三、核被告乙○○所為，係犯刑法第276 條第2 項之業務過失致
    死罪，並違反勞工安全衛生法第5 條第1 項第4 款之規定，
    致發生同法第28條第2 項第1 款之死亡職業災害，應依同法
    第31條第1 項之規定處斷。被告係以一行為觸犯上開二罪名
    ，為想像競合犯，應依刑法第55條規定從一重之業務過失致
    人於死罪處斷。爰審酌被告疏未提供符合標準之必要安全設
    備，亦未盡其注意義務，因而發生本件職業災害，造成被害
    人死亡此一無法彌補之結果，行為確有不當，惟念其犯後坦
    承犯行，且已與被害人家屬調解成立，有臺中市南屯區調解
    委員會調解筆錄1 份在卷可稽（見相驗卷第102 頁），賠償
    被害人家屬所受之損害，態度良好等一切情狀，量處如主文
    所示之刑，並斟酌本案犯罪情節、被告之經濟狀況及智識程
    度等情，諭知以新臺幣1,000 元折算1 日之易科罰金折算標
    準。又被告前因故意犯罪受有期徒刑以上刑之宣告，執行完
    畢後，5 年以內未曾因故意犯罪受有期徒刑以上刑之宣告，
    有臺灣高等法院被告前案紀錄表及臺灣臺中地方法院檢察署
    刑案資料查註紀錄表各1 份在卷可稽，其因一時失慮偶罹刑
    典，且參諸被告業已與被害人家屬達成調解在案，已如前述
    ，經此起訴、審判程序及刑之宣告，理當知所警惕，信無再
    犯之虞，本院因認所宣告之刑以暫不執行為適當，併予諭知
    緩刑2 年，以啟自新。
據上論斷，應依刑事訴訟法第273 條之1 第1 項、第299 條第1
項前段，勞工安全衛生法第31條第1 項，刑法第11條前段、第27
6 條第2 項、第55條、第41條第1 項前段、第74條第1 項第2款
，刑法施行法第1 條之1 ，判決如主文。
本案經檢察官甲○○到庭執行職務。
中    華    民    國    97    年    11    月    5     日
                  刑事第十庭    法  官  陳玉聰
以上正本證明與原本無異。
如不服本判決，應於收受送達後10日內向本院提出上訴書狀（應
敘述具體理由並附繕本）。
上訴書狀如未敘述理由，應於上訴期間屆滿後20日內補提理由書
於本院。
                                書記官  吳彩華
中    華    民    國    97    年    11    月    5     日
附錄本判決論罪科刑之法條：
勞工安全衛生法第31條第1項
違反第5 條第1 項或第8 條第1 項之規定，致發生第28條第2 項
第1 款之職業災害者，處3 年以下有期徒刑、拘役或科或併科新
台幣15萬元以下罰金。
刑法第276 條第2項
從事業務之人，因業務上之過失犯前項之罪者，處5 年以下有期
徒刑或拘役，得併科3 千元以下罰金。


司法院資訊處製作；財團法人民間司法改革基金會備份。
